臺灣高等法院刑事判決　　　　　　　 100年度上訴字第2382號
上　訴　人
即　被　告　焦鳳岐
上列上訴人因違反毒品危害防制條例案件，不服臺灣基隆地方法
院100年度訴字第373號，中華民國100年6月30日所為之第一審判
決（起訴案號：臺灣基隆地方法院檢察署100年度毒偵字第932號
），提起上訴，本院判決如下：
    主  文
上訴駁回。
    理  由
一、按依刑事訴訟法第350條、第361條、第362條、第367條規定
    ，不服地方法院之第一審判決而上訴者，須提出上訴書狀，
    並應敘述具體理由，為上訴必備之程式；其所提出之書狀未
    敘述上訴理由，或僅曾以言詞陳述上訴理由者，均應於上訴
    期間屆滿後二十日內補提理由書於第一審法院。第一審法院
    經形式審查，認逾期未補提上訴理由者，應定期間先命補正
    ；逾期未補正者，為上訴不合法律上之程式，應以裁定駁回
    。倘已提出上訴理由，但所提非屬具體理由者，則由第二審
    法院以上訴不合法律上之程式，判決駁回。而所謂具體理由
    ，必係依據卷內既有訴訟資料或提出新事證，指摘或表明第
    一審判決有何採證認事、用法或量刑等足以影響判決本旨之
    不當或違法，而構成應予撤銷之具體事由，始克當之（例如
    ：依憑證據法則具體指出所採證據何以不具證據能力，或依
    憑卷證資料，明確指出所為證據證明力之判斷如何違背經驗
    、論理法則）；倘僅泛言原判決認定事實錯誤、違背法令、
    量刑失之過重或輕縱，而未依上揭意旨指出具體事由，或形
    式上雖已指出具體事由，然該事由縱使屬實，亦不足以認為
    原判決有何不當或違法者（例如：對不具有調查必要性之證
    據，法院未依聲請調查亦未說明理由，或援用證據不當，但
    除去該證據仍應為同一事實之認定），皆難謂係具體理由，
    俾與第二審上訴制度旨在請求第二審法院撤銷、變更第一審
    不當或違法之判決，以實現個案救濟之立法目的相契合，並
    節制濫行上訴（最高法院97年度台上字第892 號判決亦同此
    意旨）。
二、本件原審判決略以：
（一）上訴人即被告焦鳳岐前因施用第二級毒品案件，經本院裁
      定令入勒戒處所施以觀察、勒戒後，認無繼續施用毒品之
      傾向，於民國89年2月3日釋放出所，並由臺灣基隆地方法
      院檢察署檢察官以89年度毒偵緝字第29號為不起訴處分確
      定。又於上開觀察勒戒執行完畢釋放後之五年內，因施用
      第一級毒品案件，經臺灣桃園地方法院裁定令入勒戒處所
      施以觀察、勒戒後，認有繼續施用毒品之傾向，再依同法
      院裁定令入戒治處所施以強制戒治（92年9 月22日執行期
      滿），並由臺灣基隆地方法院以92年度訴字第110 號判決
      判處有期徒刑六月確定。另因違反槍砲彈藥刀械管制條例
      案件，經臺灣板橋地方法院以91年度訴緝字第31號判決判
      處有期徒刑六月確定；復因偽造文書案件，經臺灣桃園地
      方法院以91年度桃簡字第657 號簡易判決判處有期徒刑四
      月確定，上開案件經接續執行於96年3 月27日縮短刑期假
      釋出監，並於96年4 月25日保護管束期滿，未經撤銷假釋
      ，其未執行之刑以已執行論而執行完畢。
（二）詎被告猶未戒斷毒癮，復基於施用第一級毒品海洛因之犯
      意，於100年3 月26日下午4時許，在基隆市安樂區○○○
      街62巷62號5 樓住處，以將第一級毒品海洛因摻入香菸內
      點燃吸食之方式，施用第一級毒品海洛因一次；另基於施
      用第二級毒品甲基安非他命之犯意，於同日施用第一級毒
      品海洛因後之下午某時分，同在上址，以將第二級毒品甲
      基安非他命置於玻璃球內燒烤，再吸食所產生煙霧之方式
      ，施用第二級毒品甲基安非他命一次。嗣於100年3月29日
      晚上9時10分許，在基隆市○○區○○街6號為警持拘票查
      獲，復經其同意採尿送驗，結果呈嗎啡及甲基安非他命陽
      性反應等語。
三、被告不服原審判決，提起上訴，其於100年7月21日提出之「
    刑事聲明上訴狀」所敘述之上訴理由略以：被告因日前工作
    壓力太多，以致於又重蹈覆轍，犯了不可原諒的錯誤，如今
    被告真的是徹底的改過自新（願自費提供毛髮檢驗被告所言
    屬實），由於被告即將工作不保，被告全家生活將頓時失去
    依靠，懇請鈞長能夠輕判，改量處被告較輕之刑度云云。
四、原判決已於理由內說明：上開事實，業據被告於原審審理時
    坦承在卷，且其為警查獲時所採集之尿液送驗後，結果呈嗎
    啡、甲基安非他命之陽性反應，有臺灣尖端先進生技醫藥股
    份有限公司濫用藥物檢驗報告及基隆市警察局偵辦毒品案件
    尿液檢體對照表各一紙附卷可稽，被告之自白核與事實相符
    ，可以採信。綜上，本案事證明確，被告施用第一級、第二
    級毒品之犯行洵堪認定。按毒品危害防制條例係於92年7月9
    日修正公布，自93年1月9日起施行，其中第20條、第23條將
    施用毒品之刑事處遇程序，區分為「初犯」、「五年內再犯
    」、「五年後再犯」。依其立法理由之說明：「初犯」，經
    觀察、勒戒或強制戒治後，應為不起訴處分或不付審理之裁
    定；經觀察、勒戒或強制戒治執行完畢釋放後，「五年內再
    犯者」，因其再犯率甚高，原實施之觀察、勒戒及強制戒治
    既已無法收其實效，爰依法追訴或裁定交付審理。至於經觀
    察、勒戒或強制戒治執行完畢釋放後，「五年後再犯者」，
    前所實施之觀察、勒戒或強制戒治已足以遮斷其施用毒品之
    毒癮，為其自新及協助其斷除毒癮，仍適用「初犯」規定，
    先經觀察、勒戒或強制戒治之程序。從而依修正後之規定，
    僅限於「初犯」及「五年後再犯」二種情形，始應先經觀察
    、勒戒或強制戒治程序。倘被告於五年內已再犯，經依法追
    訴處罰，縱其第三次（或第三次以上）再度施用毒品之時間
    ，在初犯經觀察、勒戒或強制戒治執行完畢釋放五年以後，
    已不合於「五年後再犯」之規定，且因已於「五年內再犯」
    ，顯見其再犯率甚高，原實施觀察、勒戒或強制戒治，已無
    法收其實效，即應依該條例第10條處罰（最高法院95年度台
    非字第59號、第65號判決意旨及最高法院95年第七次刑事庭
    會議決議意旨參照）。被告於89年2月3日觀察勒戒執行完畢
    釋放後之五年內，復因施用毒品案件，經法院第二次裁定送
    觀察勒戒，嗣並裁定送強制戒治及判處徒刑確定等情，有本
    院被告前案紀錄表在卷可稽。被告既曾於「五年內再犯」，
    且經法院判處罪刑確定，竟又於上開之時間，分別施用第一
    級、第二級毒品，揆諸前揭說明，即非屬毒品危害防制條例
    第20條第3 項所定「五年後再犯」之情形，故檢察官依法逕
    行起訴，於法要無不合，合先敘明。查海洛因、甲基安非他
    命分係毒品危害防制條例第2條第2項第1款、第2款所定之第
    一級、第二級毒品，被告如事實欄二所示非法先後施用第一
    級毒品海洛因、第二級毒品甲基安非他命之行為，核分係犯
    毒品危害防制條例第10條第1項、第2項之施用第一級、第二
    級毒品罪。被告因施用而持有第一級毒品海洛因、第二級毒
    品甲基安非他命之低度行為，應各為施用第一級、第二級毒
    品之高度行為所吸收，均不另論罪。又被告前曾受如前述有
    期徒刑之執行完畢，有本院被告前案紀錄表在卷可憑，其於
    有期徒刑執行完畢後之五年內，故意再犯本件有期徒刑以上
    之罪，為累犯，其所犯上開二罪，均應依法加重其刑。又被
    告上開所犯二罪，犯意各別，行為不同，應予分論併罰。並
    審酌其犯罪之動機、曾有施用毒品之前科仍不知戒除，惟犯
    罪後坦承犯行，且所犯施用毒品犯行乃戕害自己身心健康，
    並未危及他人等一切情狀，分別量處有期徒刑七月、三月，
    並定其應執行有期徒刑九月之刑。原審判決既已詳細記載認
    定被告犯罪之證據及理由，並已審酌關於刑法第57條科刑之
    一切情狀（包括被告犯罪之動機、曾有施用毒品之前科仍不
    知戒除，惟犯罪後坦承犯行，且所犯施用毒品犯行乃戕害自
    己身心健康，並未危及他人等一切情狀），在適法範圍內行
    使裁量權，核無量刑違法或不當之情形。被告上訴意旨，僅
    空言泛稱：被告因日前工作壓力太多，以致於又重蹈覆轍，
    犯了不可原諒的錯誤，如今被告真的是徹底的改過自新（願
    自費提供毛髮檢驗被告所言屬實），由於被告即將工作不保
    ，被告全家生活將頓時失去依靠，懇請鈞長能夠輕判，改量
    處被告較輕之刑度云云，均不足以影響原審判決量刑刑度之
    本旨，且就原審判決有何不當或違法之處，毫無一語提及，
    自非屬上訴第二審之具體理由，其上訴自不合法律上之程式
    ，爰不經言詞辯論予以駁回。
五、據上論斷，應依刑事訴訟法第367條前段、第372條，判決如
    主文。
中    華    民    國   100    年    8     月    23    日
                  刑事第十四庭  審判長法  官  陳志洋
                                      法  官  梁耀鑌
                                      法  官  遲中慧
以上正本證明與原本無異。
施用第一級毒品罪部分，如不服本判決，應於收受送達後10日內
向本院提出上訴書狀，其未敘述上訴之理由者並得於提起上訴後
10日內向本院補提理由書（均須按他造當事人之人數附繕本）「
切勿逕送上級法院」。
施用第二級毒品罪部分不得上訴。
                                      書記官  陳韋杉
中    華    民    國   100    年    8     月    24    日
附錄本案論罪科刑法條全文：
毒品危害防制條例第十條
I  施用第一級毒品者，處六月以上五年以下有期徒刑。
II  施用第二級毒品者，處三年以下有期徒刑。